【裁判字號】    99,訴,1277
【裁判日期】    990528
【裁判案由】    毒品危害防制條例
【裁判全文】
臺灣板橋地方法院刑事判決              99年度訴字第1277號
公  訴  人  臺灣板橋地方法院檢察署檢察官
被      告  甲○○
上列被告因違反毒品危害防制條例案件，經檢察官提起公訴（99
年度撤緩毒偵字第2 號、第3 號、99年度毒偵字第1885號、第
2397號），本院判依簡式審判程序判決如下：
    主  文
甲○○施用第一級毒品，累犯，處有期徒刑柒月；扣案之注射針
筒貳支、塑膠匙肆支、分裝袋肆個均沒收。又施用第二級毒品，
累犯，處有期徒刑伍月；扣案之吸管貳支、塑膠匙肆支、分裝袋
肆個均沒收。又施用第一級毒品，累犯，處有期徒刑柒月。又施
用第二級毒品，累犯，處有期徒刑伍月。又施用第一級毒品，累
犯，處有期徒刑柒月。又施用第二級毒品，累犯，處有期徒刑伍
月。又施用第一級毒品，累犯，處有期徒刑柒月。又施用第二級
毒品，累犯，處有期徒刑伍月。應執行有期徒刑年；扣案之注
射針筒貳支、吸管貳支、塑膠匙肆支、分裝袋肆個均沒收。
    事  實
一、甲○○前因施用毒品案件，經本院以88年度毒聲字第4547號
    裁定送觀察、勒戒後，認無繼續施用毒品之傾向，於執行完
    畢後釋放，並由臺灣板橋地方法院檢察署檢察官以88年度偵
    字第16509 號為不起訴處分確定。復因施用毒品案件，經本
    院以89年度毒聲字第2559號裁定送觀察、勒戒後，認有繼續
    施用毒品之傾向，再經本院裁定令入戒治處所施以強制戒治
    ，已於民國90年10月6 日執行完畢釋放；該案並由檢察官提
    起公訴，經本院以89年度重簡字第857 號判處有期徒刑6 月
    確定。惟於上開強制戒治執行完畢釋放後5 年內，又因施用
    毒品案件，經本院以93年度簡字第2079號判處有期徒刑6 月
    確定，已於94年2 月21日縮刑期滿執行完畢。又因施用第一
    、二級毒品案件，經本院以94年度訴字第252 號判處有期徒
    刑7 月、8 月，應執行有期徒刑1 年2 月確定；因施用第二
    級毒品案件，經本院以94年度簡字第4466號判處有期徒刑6
    月確定，上開案件經接續執行，於96年1 月4 日縮短刑期假
    釋出監，嗣於96年1 月17日期滿未經撤銷假釋，其未執行之
    刑以已執行論。另因詐欺案件，經本院以96年度簡字第3922
    號判處有期徒刑5 月，減為有期徒刑2 月又15日確定，嗣經
    本院以96年度聲減字第7699號裁定就上揭本院94年度訴字第
    252 號所處之有期徒刑7 月、8 月，各減其刑期二分之一後
    ，與上開詐欺案件定執行刑為有期徒刑10月確定，因其於減
    刑前已接續執行前述有期徒刑1 年2 月、6 月，故已無庸再
    執行，遂經臺灣板橋地方法院檢察署檢察官於96年12月24日
    予以簽結而執行完畢。
二、詎甲○○仍不知悔改，分別為下列行為：
  (一)基於施用第一級毒品之犯意，於96年12月29日18時許，在其
    位於臺北縣三重市○○○路167 巷2 號3 樓住處內，以將海
    洛因置入注射針筒施打手臂之方法，施用第一級毒品海洛因
    1 次。另基於施用第二級毒品之犯意，於同日19時許，在上
    址住處，以將甲基安非他命置入吸食器之玻璃球燒烤吸聞所
    生煙氣之方法，施用第二級毒品甲基安非他命1 次。嗣為警
    於96年12月30日凌晨0 時20分許，在上址住處查獲，並扣得
    甲○○所有、供其施用第一級毒品海洛因所用之注射針筒2
    支；供其施用第二級毒品甲基安非他命所用之吸管2 支；供
    其施用上開二種毒品所用之塑膠匙4 支、分裝袋4 個。經警
    採集甲○○之尿液檢體送驗結果，呈鴉片類及安非他命類之
    陽性反應，始悉上情。
  (二)基於施用第一、二級毒品之犯意，於97年1 月7 日16時許，
    在上址住處，分別以將海洛因摻入香菸內點燃吸用、將甲基
    安非他命置入吸食器之玻璃球燒烤吸聞所生煙氣之方法，施
    用第一級毒品海洛因、第二級毒品甲基安非他命各1 次。嗣
    為警於97年1 月8 日7 時40分許，在上址住處查獲，經警採
    集甲○○之尿液檢體送驗結果，呈鴉片類及安非他命類之陽
    性反應，始悉上情。
  (三)基於施用第一、二級毒品之犯意，於98年9 月17日某時（起
    訴書略載為98年9 月18日20時57分為警採尿前回溯26及96小
    時內某時），在上址住處，分別以將海洛因摻入香菸內點燃
    吸用、將甲基安非他命置入吸食器之玻璃球燒烤吸聞所生煙
    氣之方法，施用第一級毒品海洛因、第二級毒品甲基安非他
    命各1 次。嗣為警於98年9 月18日19時許，在上址住處查獲
    ，經警採集甲○○之尿液檢體送驗結果，呈鴉片類及安非他
    命類之陽性反應，始悉上情。
  (四)基於施用第一、二級毒品之犯意，於99年1 月5 日某時（起
    訴書略載為99年1 月5 日21時30分為警採尿前回溯26及96小
    時內某時），在上址住處，分別以將海洛因置入注射針筒施
    打手臂、將甲基安非他命置入吸食器之玻璃球燒烤吸聞所生
    煙氣之方法，施用第一級毒品海洛因、第二級毒品甲基安非
    他命各1 次。嗣為警於99年1 月5 日19時許，在上址住處查
    獲，經警採集甲○○之尿液檢體送驗結果，呈鴉片類及安非
    他命類之陽性反應，始悉上情。
三、案經臺北縣政府警察局三重分局、蘆洲分局、中和第二分局
    、臺北市政府警察局萬華分局分別報請臺灣板橋地方法院檢
    察署檢察官偵查起訴。本院於準備程序進行中，被告就被訴
    事實為有罪之陳述，經告知被告簡式審判程序之旨，並聽取
    當事人之意見後，本院合議庭裁定由受命法官獨任進行簡式
    審判程序。
    理  由
一、上揭事實，均據被告甲○○於本院審理時坦承不諱，且有注
    射針筒2 支、吸管2 支、塑膠匙4 支、分裝袋4 個等物扣案
    可資佐證。又被告先後4 次為警查獲後，經警採集其尿液檢
    體送驗結果，均呈鴉片類及安非他命類之陽性反應，此有尿
    液代碼對照表4 份、臺灣檢驗科技股份有限公司97年1 月10
    日、99年1 月18日、同年月26日、臺灣尖端先進生技醫藥股
    份有限公司97年1 月23日濫用藥物檢驗報告各1 份附卷可稽
    ，足以擔保被告之自白與事實相符，而值採信。
二、按施用第一、二級毒品為犯罪行為，毒品危害防制條例第10
    條定有處罰明文，故施用第一、二級毒品者，依前揭規定本
    應科以刑罰。惟基於刑事政策，對合於一定條件之施用者，
    則依同條例第20條、第23條之規定，施以觀察、勒戒及強制
    戒治之保安處分。該條例於92年7 月9 日修正公布，自93年
    1 月9 日施行，其中第20條、第23條將施用毒品之刑事處遇
    程序，區分為「初犯」、「5 年內再犯」及「5 年後再犯」
    。依其立法理由之說明：「初犯」，經觀察、勒戒或強制戒
    治後，應為不起訴處分或不付審理之裁定；經觀察、勒戒或
    強制戒治執行完畢釋放後，「5 年內再犯」者，因其再犯率
    甚高，原實施之觀察、勒戒及強制戒治既已無法收其實效，
    爰依法追訴或裁定交付審理。至於經觀察、勒戒或強制戒治
    執行完畢釋放後，「5 年後再犯」者，前所實施之觀察、勒
    戒或強制戒治已足以遮斷其施用毒品之毒癮，為期自新及協
    助其斷除毒癮，仍適用「初犯」規定，先經觀察、勒戒或強
    制戒治之程序。從而依修正後之規定，僅限於「初犯」及「
    5 年後再犯」二種情形，始應先經觀察、勒戒或強制戒治程
    序。倘被告於5 年內已再犯，經依法追訴處罰，縱其第3 次
    （或第3 次以上）再度施用毒品之時間，在初犯經觀察、勒
    戒或強制戒治執行完畢釋放5 年以後，已不合於「5 年後再
    犯」之規定，且因已於「5 年內再犯」，顯見其再犯率甚高
    ，原實施觀察、勒戒或強制戒治，已無法收其實效，即應依
    該條例第10條處罰（最高法院97年度台非字第527 號判決意
    旨、97年第5 次刑事庭會議決議參照）。查被告前因施用毒
    品案件，經本院以88年度毒聲字第4547號裁定送觀察、勒戒
    後，認無繼續施用毒品之傾向，於執行完畢後釋放，並由臺
    灣板橋地方法院檢察署檢察官以88年度偵字第16509 號為不
    起訴處分確定。復因施用毒品案件，經本院以89年度毒聲字
    第2559號裁定送觀察、勒戒後，認有繼續施用毒品之傾向，
    再經本院裁定令入戒治處所施以強制戒治，已於90年10月6
    日執行完畢釋放；該案並由檢察官提起公訴，經本院以89年
    度重簡字第857 號判處有期徒刑6 月確定。惟於上開強制戒
    治執行完畢釋放後5 年內，又因施用毒品案件，經本院以93
    年度簡字第2079號判處有期徒刑6 月確定。又因施用第一、
    二級毒品案件，經本院以94年度訴字第252 號判處有期徒刑
    7 月、8 月，應執行有期徒刑1 年2 月確定。又因施用第二
    級毒品案件，經本院以94年度簡字第4466號判處有期徒刑6
    月確定等情，有臺灣高等法院被告前案紀錄表附卷可稽。足
    見係於初犯後，「5 年內再犯」，且經檢察官予以追訴、法
    院予以處罰，則其於上揭時間復犯本件之施用毒品罪，即非
    屬上揭條例第20條第3 項所定「5 年後再犯」之情形，自應
    由檢察官依同條例第23條第2 項規定追訴，始屬正辦。從而
    ，本案事證明確，被告犯行堪予認定，應依法論科。
三、查海洛因、甲基安非他命分別係屬毒品危害防制條例所定之
    第一、二級毒品。是核被告所為，各係犯毒品危害防制條例
    第10條第1 項之施用第一級毒品罪、同條第2 項之施用第二
    級毒品罪。其持有第一級毒品海洛因、第二級毒品甲基安非
    他命之低度行為，各為施用之高度行為所吸收，均不另論罪
    。被告先後犯施用第一級毒品罪4 罪、施用第二級毒品罪4
    罪，所犯上開8 罪，犯意各別，行為互殊，應予分論併罰。
    又被告曾受如上揭事實欄所示之有期徒刑執行完畢，有臺灣
    高等法院被告前案紀錄表可考，其於有期徒刑執行完畢後5
    年以內，故意再犯本件有期徒刑以上之上開8 罪，均為累犯
    ，皆應依刑法第47條第1 項規定加重其刑。爰審酌被告前因
    施用毒品，曾受觀察、勒戒及強制戒治之執行完畢，獲有不
    起訴處分之寬典，且迭經論罪科刑並執行完畢，仍不思戒除
    惡習，再次漠視法令而犯本罪，非但戕害健康，對於社會風
    氣、治安亦潛有相當危害，惟念其施用毒品所生惡害，實以
    自戕身心健康為主，對於他人生命、身體、財產等法益，尚
    無重大明顯之實害，兼衡其素行狀況、智識程度、犯罪之動
    機、目的、手段暨於本院審理時坦承犯行，態度尚佳，認有
    悔意等一切情狀，分別量處如主文所示之刑，並定其應執行
    刑，以示懲儆。上揭事實欄第二項(一)所示扣案之注射針筒2
    支、吸管2 支、塑膠匙4 支、分裝袋4 個，皆為被告所有，
    其中注射針筒2 支係供其施用第一級毒品所用；吸管2 支係
    供其施用第二級毒品所用；塑膠匙4 支、分裝袋4 個則係供
    其施用第一級及第二級毒品所用之物，咸據被告供承在卷，
    爰均依刑法第38條第1 項第2 款規定宣告沒收之。至於警方
    於97年1 月8 日7 時40分許查獲被告時所扣得之注射針筒1
    支，被告否認係其所有、供其施用毒品所用之物，復查無證
    據堪認與本案有何關連，核無沒收之依據，附此敘明。
據上論斷，應依刑事訴訟法第273 條之1 第1 項、第299 條第1
項前段，毒品危害防制條例第10條第1 項、第2 項，刑法第11條
前段、第47條第1 項、第51條第5 款、第9 款、第38條第1 項第
2 款，判決如主文。
本案經檢察官黃明絹到庭執行職務。
中    華    民    國    99    年    5     月    28    日
                  刑事第八庭    法  官  朱嘉川
以上正本證明與原本無異。
如不服本判決應於收受送達後10日內向本院提出上訴書狀，並應
敘述具體理由；其未敘述上訴理由者，應於上訴期間屆滿後20日
內向本院補提理由書（均須按他造當事人之人數附繕本）「切勿
逕送上級法院」。
                                書記官  陳聖儒
中    華    民    國    99    年    5     月    28    日
附錄本案論罪科刑法條全文：
毒品危害防制條例第10條
施用第一級毒品者，處6 月以上5 年以下有期徒刑。
施用第二級毒品者，處3 年以下有期徒刑。

司法院資訊處製作；財團法人民間司法改革基金會備份。
